臺灣士林地方法院交通事件裁定
原處分機關　臺北市交通事件裁決所
異　議　人
即受處分人　甲○○
上列異議人即受處分人因違反道路交通管理處罰條例案件，對於
臺北市交通事件裁決所民國95年11月16日所為之處分（原處分案
號：北市裁二字第裁22-ZIC000738號），聲明異議，經本院於96
年1 月23日以95年度交聲字第1069號裁定後，異議人即受處分人
不服該裁定提起抗告，經臺灣高等法院於96年3 月12日以96年度
交抗字第157 號將原裁定撤銷，發回本院，本院裁定如下：
    主  文
原處分撤銷。
甲○○汽車駕駛人，行駛高速公路行車速度超過規定之最高速限
二十公里以上未滿四十公里，處罰鍰新台幣參仟伍佰元，並記違
規點數壹點。
    理  由
一、按汽車行駛於高速公路、快速公路或設站管制之道路，不遵
    使用限制、禁止、行車管制及管理事項之管制規則而有行車
    速度超過規定之最高速限或低於規定之最低速限之行為者，
    處汽車駕駛人新臺幣（下同）3,000 元以上6,000 元以下罰
    鍰，並記違規點數1 點，道路交通管理處罰條例第33條第1
    項第1 款及第63條第1 項第1 款分別定有明文。
二、原處分意旨略以：異議人即受處分人甲○○於民國95年7 月
    17日14時26分許，駕駛車號V2-9083 號自用小客車在國道5
    號南下28.7公里處，經警拍照逕行舉發「速限70公里，經雷
    達（射）測定行速為92公里，超速22公里」，依道路交通管
    理處罰條例第33條第1 項第1 款，裁處異議人罰鍰3,500 元
    。
三、聲明異議意旨略以：異議人於95年7 月17日下午自南港地區
    ○○○道5 號以迄雪山隧道出口，於雪山隧道內每隔3 、5
    百公尺可見每小時70或80公里之速限標誌，異議人皆嚴守速
    限，不敢逾越。惟行車至雪山隧道出口約南下28.1公里到頭
    城收費站前約30.5公里間，長約3 公里之路段，速限標誌完
    全付之闕如，遂以為應回復高速公路之速限行駛，豈料遭員
    警以「超速」為由逕行拍照舉發違規云云。
四、經查：
    (一)異議人甲○○於95年7 月17日下午2 時26分許，駕駛車牌
      號碼V2-9083 號自小客車，行經國道五號南下28.7公里處
      ，經警拍照逕行舉發「速限70公里，經雷達（射）測定行
      速為92公里，超速22公里」之違規，有舉發通知單及採證
      照片各1 紙在卷可稽。異議人雖稱其行車至雪山隧道出口
      約南下28 .1 公里到頭城收費站前約30 .5 公里間，長約
      3 公里之路段，速限標誌完全付之闕如等語。然查，國道
      5 號南下線28公里400 公尺處速限「70」標誌之制式牌面
      於95年8 月4 日增設。南港系統交流道由國道3 號轉進國
      道5 號南下主線於0 公里175 公尺處設置第一面速限「70
      」標誌，於0 公里185 公尺門架處設置第1 面電子式速限
      可變標誌，全天候固定顯示「70」。往南路段陸續於多處
      設置，南下線接近雪山隧道北入口（樁號15公里191 公尺
      ）前則於14公里900 公尺處設置速限「70」標誌。於15公
      里90公尺處設置速限「70」及「前有測速照相」標誌」，
      於15公里150 公尺門架處設置電子式速限可變標誌，全天
      候固定顯示「70」。南下線接近雪山隧道南出口（樁號28
      公里130 公尺）前最後一面速限標誌則於27公里723 公尺
      處設置電子式速限可變標誌，全天候固定顯示「70」。南
      下線由速限70恢復至速限90之「90」標誌設於30公里760
      公尺處，而95年7 月17日之前從雪山隧道內最後1 面電子
      式速限可變標誌至速限「90」標誌中間曾設置「70」臨時
      木製牌面等情，有交通部臺灣區○道○○○路局北區工程
      處96年4 月4 日北工頭字第0960004337號函1 份在卷可憑
      ，足見於異議人違規當時，如以其所稱之行車方向觀之，
      自雪山隧道南出口（28公里130 公尺）迄頭城收費站（30
      .5 公 里），其間並無設置任何速限標誌之「制式」牌面
      無誤。惟自國道5 號南下起點至南下30公里760 公尺處設
      置速限90公里標誌前之路段，既於沿途多處均設置有速限
      「70」標誌，顯見上開起迄點間之路段（即雪山隧道內與
      外之兩端延伸路段）均為速限70公里，而於南下30公里76
      0 公尺處起始設標誌提高速限至90公里。本件異議人在速
      限90公里標誌前之仍屬速限70公里之路段，竟以時速92公
      里之高速行駛，其行車速度顯已超過規定之最高速限，是
      異議人前揭所稱，固然屬實，亦不得據為本件主張阻卻違
      規之正當事由。
    (二)次按95年7 月1 日修正公布施行之道路交通管理處罰條例
      第7 之2 條第1 項第7 款、第2 項第9 款、第3 項、第4
      項規定，汽車駕駛人經以科學儀器取得證據資料證明其行
      為違規，當場不能或不宜攔截製單舉發者，得逕行舉發。
      但汽車駕駛人之行為屬行車速度超過規定之最高速限或低
      於規定之最低速限者，不在此限。又對於行車速度超過規
      定之最高速限或低於規定之最低速限者，採用固定式或非
      固定式科學儀器取得證據資料證明者，於一般道路至少於
      100 公尺，於高速公路、快速公路須至少於300 公尺前，
      明顯標示之。該逕行舉發，應記明車輛牌照號碼、車型等
      可資辨明之資料，以汽車所有人為被通知人製單舉發。本
      件異議人為警以雷達測速照相方式（非固定式科學儀器）
      舉發違規之時間為95年7 月17日，則異議人違規當時之路
      段，是否確實依據上開規定於法定距離設置明顯標示，即
      應究明。經查，國道5 號南下線28公里400 公尺處設有「
      前有違規採證照相」標誌，而該處「前有違規採證照相」
      標誌係雪山隧道95年6 月16日通車前於95年6 月14日以臨
      時木製牌面設置完畢，並於95年7 月19日改為制式牌面等
      情，業據上開交通部臺灣區○道○○○路局北區工程處以
      96年4 月4 日北工頭字第0960004337號函敘甚明。是本件
      異議人違規地點前方300 公尺處即國道5 號南下28公里40
      0 公尺處，設有「前有違規採證照相」之臨時木製牌面，
      異議人亦自承確有看到路邊設置之警告標誌，堪認本件異
      議人違規當時之路段，確實已依前述規定於法定距離設置
      有明顯標示。從而，異議人駕駛上開車輛於前揭時、地既
      有行車超過規定最高速限之違規行為，而為設置「前有違
      規採證照相」標示後300 公尺處之員警以雷達測速照相方
      式拍照存證，復經員警依道路交通管理處罰條例第7 條之
      2 第4 項規定記明車輛牌照號碼、車型等可資辨明之資料
      ，查明汽車所有人姓名或名稱、住址後，製單舉發處罰，
      並無違誤，附此敘明。
五、綜上所述，異議人確有駕駛前開車輛，行駛於高速公路，行
    車速度超過規定之最高速限20公里以上未滿40公里之違規事
    實，原處分機關援引首揭規定，裁處異議人罰鍰3,500 元，
    固非無見，然汽車駕駛人違反道路交通管理處罰條例第33條
    第1 項之規定者，依同條例第63條第1 項第第1 款規定，除
    依原條款處罰鍰外，並應予記違規點數1 點，是原處分機關
    漏未依規定記違規點數1 點，自有未合。從而，本件異議人
    之聲明異議雖無理由，然原處分既有前揭可議之處，即屬無
    可維持，應由本院予以撤銷，另裁定如主文第2 項所示，以
    資適法。
據上論斷，應依道路交通案件處理辦法第20條前段，裁定如主文
。
中　　華　　民　　國　　96　　年　　4 　　月　　30　　日
                  交通法庭法  官    許碧惠
以上正本證明與原本無異。
如不服本裁定，應於裁定送達後5 日內，向本院提出抗告狀。
                          書記官    徐仁豐
中　　華　　民　　國　　96　　年　　4 　　月　　30　　日
